【裁判字號】    99,交聲,3667
【裁判日期】    991019
【裁判案由】    聲明異議
【裁判全文】
臺灣臺中地方法院交通事件裁定      99年度交聲字第3667號
原處分機關  交通部公路總局臺中區監理所
異議人即
受處分人    甲○○
上列受處分人因違反道路交通管理處罰條例案件，對於交通部公
路總局臺中區監理所民國九十九年九月十五日所為之裁決處分（
中監違字第裁六０－ＧＦ0000000號裁決書）聲明異議，
本院裁定如下：
    主  文
異議駁回。
    理  由
一、原處分意旨略以：異議人即受處分人甲○○（下稱受處分人
    ）於民國九十九年八月二十六日二十三時二十六分許，駕駛
    車牌號碼Ｑ八－二五一六號自小客車，行經臺中市○○路與
    昌平路口處，因「酒後駕車（拒測）」違規，經臺中市警察
    局保安警察隊警員依違反道路交通管理處罰條例第三十五條
    第四項舉發。受處分人未於應到案日期前到案，原處分機關
    即交通部公路總局臺中區監理所遂於九十九年九月十五日以
    中監違字第裁六０－ＧＦ0000000號違反道路交通管
    理事件裁決書，裁處受處分人罰鍰新臺幣（下同）六萬元整
    ，吊銷駕駛執照，三年內禁考；逾期則依裁決書處罰主文規
    定裁處。
二、聲明異議意旨略以：（一）第一次碰到酒測，緊張加上不諳
    交通法令，只從電視上知悉喝二瓶啤酒即超過酒測值０．二
    五即算酒駕。（二）本人確定沒有喝醉，當下配合臨檢，態
    度良好。（三）今日申訴之最大理由在於並非喝的不省人事
    警察臨檢不肯配合酒測，而是讓我”選擇”拒測或酒測，但
    警察並未明確告知拒測須吊銷駕照三年之嚴重性，此影響本
    人上班工作至鉅，爰聲明異議云云。
三、按汽車駕駛人拒絕酒精濃度測試之檢定者，處六萬元罰鍰，
    並當場移置保管該汽車及吊銷該駕駛執照；又汽車駕駛人，
    曾依道路交通管理處罰條例第三十五條第四項前段規定吊銷
    駕駛執照者，三年內不得考領駕駛執照，道路交通管理處罰
    條例第三十五條第四項前段、第六十七條第二項前段分別定
    有明文。上揭立法意旨，係因人飲酒後注意力、反應力均較
    常人為低，若駕車上路，對路上其他汽車或行人之生命、身
    體安全均存有危險性，故特立法嚴禁酒後駕車，以保障路上
    過往車輛及行人之法益，並課予汽車駕駛人有接受酒精濃度
    測試檢定之義務，便利測試檢定作業之及時順利實施，以取
    得客觀正確之判測結果，進而防免可能產生之交通事故，是
    汽車駕駛人遇有警員測試檢定，即應配合受檢，不得以任何
    理由拒絕或拖延，否則即屬違反上開規定，應受裁罰。又按
    道路交通管理處罰條例第三十五條授權員警實行酒精濃度測
    試之規定，乃基於員警執行交通稽查勤務之必要性所設，員
    警固然不能毫無理由對路人實施酒測，然只要有事實足認駕
    駛人有酒駕可能性，其發動門檻即已足備。再按警察對於已
    發生危害或依客觀合理判斷易生危害之交通工具，得予以攔
    停並採行下列措施：一要求駕駛人或乘客出示相關證件或查
    證其身分。二檢查引擎、車身號碼或其他足資識別之特徵。
    三要求駕駛人接受酒精濃度測試之檢定，警察職權行使法第
    八條著有明文，是員警依客觀合理判斷，自得對易生危害之
    交通工具實施攔停，並對駕駛人實施酒測，而所謂「依客觀
    合理判斷易生危害之交通工具」，基本上係依員警執法時自
    身之主觀認知判定；如駕駛人認員警有何執行不當之情形時
    ，為確保員警執行公務之正當性，及兼顧個別人民之權益，
    汽車駕駛人得於員警值勤之際，當場表示異議，惟員警若仍
    堅持實施酒測，汽車駕駛人則僅得要求員警提供書面紀錄，
    嗣後提起訴願及行政訴訟，不得拒絕接受酒精濃度測試檢定
    ，以達維護社會大眾交通安全之公共利益。
四、經查：
(一)受處分人於九十九年八月二十六日二十三時二十六分許，駕
    駛車牌號碼Ｑ八－二五一六號自小客車，行經臺中市○○路
    與昌平路口處，因「酒後駕車（拒測）」違規，經臺中市警
    察局保安警察隊警員依違反道路交通管理處罰條例第三十五
    條第四項舉發等情，有臺中市警察局舉發違反道路交通管理
    事件通知單、違反道路交通管理事件裁決書、取締過程錄影
    光碟各一份在卷可稽。
(二)而本件值勤員警於上揭時、地，係因發現受處分人所駕駛之
    上揭自小客車行駛於道路上車速忽快忽慢、左右搖晃行駛，
    且未繫安全帶始鳴笛示警攔查，經告知違規事實後，復聞受
    處分人身上酒氣濃厚等情，亦有舉發警員郭俊沅製作之取締
    違反交通管理事件實況報告一份附卷可佐，則本件舉發警員
    當時既聞受處分人之身上酒氣濃厚，客觀上已足以使警員對
    於駕駛汽車在路上行駛之受處分人，產生其可能有酒後駕車
    之合理判斷，警員依法自可要求受處分人進行呼氣酒精濃度
    之測試檢定，殆無疑義。另經本院勘驗本件受處分人拒絕接
    受酒精濃度測試之蒐證錄音光碟結果，其內容略以：受處分
    人從為警攔檢之時起，至同日開立本件舉發通知單止，其間
    ，警員有三次向受處分人詢問是否接受酒測，並於第一次詢
    問時告知拒測是直接罰六萬元；第二次詢問時，告知拒測需
    罰六萬並且吊照三年，三年後才能再考；第三次則是由受處
    分人自行向警員確認三年不能有駕照，駕照要被吊銷喔等情
    ，此有勘驗筆錄一份在卷可考。足見本件員警於取締過程中
    已多次與受處分人確認是否進行呼氣酒精濃度測試並告以不
    接受酒測後之法律效果，受處分人確實為拒絕酒測之意思表
    示，是受處分人拒絕接受酒測之違規事實，已至為明確。是
    受處分人辯稱係警員未明確告知拒測須吊銷駕照三年之嚴重
    性，即不足採。
五、綜上所述，受處分人確有於上開時間、地點，因疑似有酒後
    駕車之情形，經警要求接受酒精濃度測試檢定，惟遭受處分
    人拒絕之違規事實，至為明確。受處分人所辯，委無足採。
    從而，原處分機關據以依道路交通管理處罰條例第三十五條
    第四項、第六十七條第二項規定，裁處受處分人罰鍰六萬元
    ，吊銷駕駛執照，三年內禁考，並無不當，本件異議為無理
    由，應予駁回。
六、據上論斷，應依道路交通管理處罰條例第八十七條第二項、
    道路交通案件處理辦法第十九條前段，裁定如主文。
中    華    民    國    99    年    10    月    19    日
                  交通法庭    法  官  王世華
上正本證明與原本無異。
如不服本裁定，應於送達後5日內向本院提出抗告狀(應附繕本)
，並敘述抗告之理由。
                              書記官  蕭訓慧
中    華    民    國    99    年    10    月    19    日

司法院資訊處製作；財團法人民間司法改革基金會備份。
